臺灣臺中地方法院刑事判決　　　　　　　　　　　　九十三年度易字第一０三０號
　　公　訴　人　臺灣臺中地方法院檢察署檢察官
　　被　　　告　己○○
　　　　　　　　丁○○
右列被告因傷害案件，經檢察官提起公訴（九十二年度偵字第二０九五八號），本院
判決如左：
    主  文
己○○共同傷害人之身體，處有期徒刑月，如易科罰金，以佰元折算壹日。
丁○○共同傷害人之身體，處有期徒刑肆月，如易科罰金，以佰元折算壹日。
    事  實
一、己○○前於民國八十七年七月間，曾因業務過失致死案件，經本院於九十一年六
    月十八日以九十一年度訴字第九八一號判處有期徒刑四月確定，後於八十八年間
    ，復因公共危險及過失致死等案件，經本院於八十九年十月五日以八十八年度交
    易字第七０一號判處有期徒刑六月、一年六月，並定應執行刑為一年十月，經其
    提起上訴，由臺灣高等法院臺中分院於八十九年十二月二十六月以八十九年交上
    易字第二七二六號駁回上訴而告確定。嗣二案接續執行，己○○於九十年三月二
    十六日入監，至九十一年五月三日始因縮短刑期假釋付保護管束出監（於九十二
    年四月五日保護管束期滿，其為後述犯行時，因假釋仍未期滿，不構成累犯），
    竟猶不知悔改，其與經營土方工程業務之丁○○有施作工程之僱傭關係，而丁○○則為「守佳工程有限公司」負責人戊○○（另經檢察官為不起訴處分確定）之
    上游廠商。因戊○○與土方供應者乙○○及甲○○間有土方債務帳款需核算，而
    戊○○適欲另向丁○○請領工程款，經戊○○邀約，乙○○、甲○○乃隨同戊○○於九十二年一月二十二日二十一時四十五分許，前至臺中市○○路一七八號「
    瓊恩咖啡錧」討論前開帳款問題，戊○○另亦約同李錦佑到場，丁○○聞訊後，
    即帶同己○○及另二名真實姓名、年籍均不詳之成年男子二人抵達現場，其四人
    並共同基於傷害之犯意聯絡，由己○○攜帶槍型硬物一枝（未扣案）赴約，共謀
    於討論不利己方時施用暴力。席間，丁○○與乙○○、甲○○因工程款問題有言
    語上之齟齬，乃先對甲○○警告：「乖一點不要興風作浪」，己○○聞言後，旋
    即基於前開傷害之犯意聯絡，先將裝有熱茶之茶杯擲向甲○○，再以其攜帶之槍
    型硬物一枝毆打甲○○頭部，上開真實姓名、年籍均不詳之男子二人見狀遂亦趨
    前共同毆打甲○○，致甲○○受有頭部外傷併一公分撕裂傷、前頸部多處擦傷及
    右手背挫傷合併撕裂傷約０‧五公分長等傷害，李錦佑則基於前開傷害犯意聯絡
    ，在旁觀勢並掌控全局，直至乙○○代甲○○向李錦佑求饒，李錦佑乃向己○○
    等三人表示「好了」，己○○等三人始行停手。
二、案經被害人甲○○訴由中部地區巡防局苗栗機動查緝隊移送臺灣苗栗地方法院檢
    察署呈請臺灣高等法院臺中分院檢察署令轉臺灣臺中地方法院檢察署檢察官偵查
    起訴。
    理  由
壹、訊據被告己○○、丁○○均矢口否認有何傷害犯行，咸辯稱：伊二人於案發當日
    雖均有在場與戊○○等人洽商工程款事宜，其間，僅因告訴人甲○○態度過於囂
    張，而與甲○○有言語上之爭執，但伊等均未有任何傷害甲○○之舉。甲○○係
    遭自咖啡館外衝進之不詳之人打傷云云。經查：
  一、證據能力方面：
  （一）按被告以外之人於審判外之陳述，除法律有規定者外，不得作為證據；另被
        告以外之人於審判外之陳述，雖不符前四條之規定，而經當事人於審判程序
        同意作為證據，法院審酌該言詞陳述或書面陳述作成時之情況，認為適當者
        ，亦得為證據。當事人、代理人或辯護人於法院調查證據時，知有第一百五
        十九條第一項不得為證據之情形，而未於言詞辯論終結前聲明異議者，視為
        有前項之同意；刑事訴訟法第一百五十九條第一項及第一百五十九條之五分
        別定有明文。本件告訴人甲○○及乙○○於接受警員詢問及接受檢察官訊問
        時所為之指訴及陳述，係分別基於被害人及證人之地位為之，而為被告以外
        之人於審判外之言詞陳述，依前開刑事訴訟法第一百五十九條第一項之規定
        ，前述指陳原則上均不具證據能力。惟被告己○○及丁○○對告訴人甲○○
        、證人乙○○前開證述之證據能力，於本院準備程序均表示不予爭執（見本
        院卷第二七頁），依前開刑事訴訟法第一百五十九條之五之規定，本院審酌
        該等言詞陳述作成時之情況，認為並無不可信之情況而屬適當，認應均有證
        據能力。
  （二）復按被告以外之人於檢察事務官、司法警察官或司法警察調查中所為之陳述
        ，與審判中不符時，其先前之陳述具有較可信之特別情況，且為證明犯罪事
        實存否所必要者，得為證據，刑事訴訟法第一百五十九條之二定有明文。本
        件證人即「守佳工程有限公司」負責人戊○○先於警詢時陳稱係被告丁○○
        之友人出手毆打甲○○等語（見苗偵字卷第四０頁），嗣於本院審理時改稱
        不知甲○○的傷如何而來云云，就構成要件事實存否，其所證已有不符。本
        院衡酌證人戊○○於警詢時所為之陳述，因該時距離案發時間較近，記憶較
        深刻清晰，且尚無心詳細考量證詞對自己或他人所生之利害關係，應與事實
        較為相合。況證人戊○○於警詢所為之證詞，經核亦與前開告訴人甲○○及
        證人乙○○於警詢及偵查中所述相符（詳後述）而具有較可信之特別情況，
        且為證明犯罪事實存否所必要，自得為本案之證據。
  （三）再按刑事審判上之共同被告，係為訴訟經濟等原因，由檢察官或自訴人合併
        或追加起訴，或由法院合併審判所形成，其間各別被告及犯罪事實仍獨立存
        在。故共同被告對其他共同被告之案件而言，為被告以外之第三人，本質上
        屬於證人，其於警詢及偵查中所為審判外關於其他共同被告之陳述，除法律
        有規定者外，原則上不得作為證據。本件被告丁○○於接受警員詢問及接受
        檢察官訊問時所為關於被告己○○涉案之陳述，依上說明，係基於證人之地
        位為之，而為被告己○○以外之人於審判外之言詞陳述，依前開刑事訴訟法
        第一百五十九條第一項之規定，前述供述原則上均不具證據能力。惟被告己○○對被告丁○○前開供陳之證據能力，於本院準備程序表示不予爭執（見
        本院卷第二七頁），依前開刑事訴訟法第一百五十九條之五之規定，本院審
        酌該等言詞陳述作成時之情況，認為並無不可信之情況而屬適當，認亦應有
        證據能力。
  （四）被害人甲○○所提林新醫院及國軍新竹醫院附民眾診療服務處診斷證明書各
        一紙（見苗偵字卷第一一九頁、第一八頁），均係告訴人甲○○於遭受被告
        己○○、丁○○毆打成傷後，為提出告訴，前往各該醫院就診治療，醫生為
        其治療，應告訴人甲○○之要求所出具之診斷書，此診斷書所記載之內容，
        具有個案性質，應屬被告以外之人在審判外之陳述，是傳聞證據，且不符合
        刑事訴訟法第一百五十九條之四第二款所稱之特信性文書要件，原則上不具
        證據能力，惟被告二人於本院準備程序俱不爭執該等文書之證據能力（見本
        院卷第二七頁），則依前開刑事訴訟法第一百五十九條之五之規定，該二份
        診斷證明書亦均具有證據能力。
  二、罪責認定方面：
  （一）右揭被告己○○、丁○○共同傷害之犯罪事實，業經告訴人甲○○分別於警
        詢及偵查時指陳：伊因為在苗栗公館鄉○○路局東西向快速道路Ｅ－３０９
        標」看管工程，被包商戊○○、丁○○等人共積欠工程款約十三萬多，於是
        伊在九十二年元月二十二日向戊○○等人要工程費用，葉、李兩人便約伊及
        友人乙○○前往臺中市瓊恩咖啡館當面會談。伊等約於晚間九點四十五分時
        到達瓊恩咖啡館，於十點三十分左右，丁○○即警告叫伊「乖一點，不要興
        風作浪」。語畢後，陪同丁○○一同前來赴會的三名男子旋站起來叫囂說伊
        對丁○○不禮貌，其中一名男子順手將裝有熱水的茶杯往伊身上丟過來，並
        大聲的叱喝「他們在臺中的黑道勢力很夠力，如果不高興隨時可以候教」，
        另旋即從身上掏槍猛敲伊的頭及手臂，導致伊滿頭、全身是血，並叱喝伊跪
        下。伊看情況不對，用雙手去奪取槍械，便和另二名男子扭打在一塊，於是
        乙○○要過來制止，又被另一名男子阻攔，乙○○就不敢動。過一會兒，乙○○就跟丁○○說「好了吧，不要這樣子」，丁○○才喊停手，當時伊已被
        打得不支倒地。之後，伊才被乙○○送進臺中林新醫院等語甚詳（見苗偵字
        卷第一一頁至第一二頁、第九二第九三頁，中偵字卷第四六頁），與證人乙○○於警詢及偵查中所證：伊原本是賣土方給戊○○及丁○○兩人，有生意
        上的往來。伊在九十二年一月二十二日要到包商戊○○家中對帳，剛好甲○○也有一筆工作款要跟戊○○收，於是戊○○聯絡丁○○等人，表示要一同
        前往臺中市瓊恩咖啡館當面談對帳事宜。伊等約於晚間九點四十五分時到達
        瓊恩咖啡館。於十點三十分左右，丁○○和伊對完帳後，即先對甲○○警告
        ，叫甲○○「乖一點，不要興風作浪」。語畢後，陪同丁○○一同前來赴會
        的三名男子一起站起來叫囂說甲○○對丁○○不禮貌，其中一名男子順手將
        裝有熱水的茶杯往甲○○身上丟過去，打到甲○○的右胸，並大聲的叱喝「
        他們在臺中的黑道勢力很夠，如果不高興，隨時可以候教」，另從身上掏槍
        猛敲甲○○的頭部及手臂，導致甲○○滿頭全身是血，並隨即用槍指著甲○○的頭，又叱命甲○○跪下，旁邊的同夥又大聲吆喝說「把他開下去、開下
        去」，連講數聲。於是甲○○看情況不對，乃試圖奪槍，便和兩名男子扭打
        在一塊，伊過來要制止，又被另一名男子阻攔。過一會兒伊就跟丁○○說「
        好了吧，不要這樣子」，然後丁○○才喊停手，當時甲○○已經被他們打得
        不支倒地。之後甲○○才被伊送進臺中林新醫院等語（見苗偵字卷第二四頁
        至第二五頁、第九四頁至第九五頁，中偵字卷第四四至第四五頁），互核大
        致相符。另證人戊○○亦於警詢時證稱：當時甲○○與丁○○交談不久後，
        丁○○的友人就出手打甲○○，然後甲○○就倒地，並且四處都是血跡等語
        （見苗偵字卷第四０頁，至認證人戊○○警詢筆錄所述可採之理由，已見前
        開關於證據能力之論述，不復贅言），亦與告訴人甲○○及證人乙○○所述
        未見扞格。況本件另有告訴人甲○○所提林新醫院及國軍新竹醫院附民眾診
        療服務處診斷證明書各一紙（見苗偵字卷第一一九頁、第一八頁）在卷可資
        佐證，足見告訴人甲○○與證人乙○○前開指陳各節，應與事實合致，均堪
        予採信。
  （二）被告己○○固否認出手毆打告訴人甲○○，惟其已於本院準備程序及審理時
        均供承確有人因告訴人甲○○言語囂張，對被告丁○○不禮貌，而以裝有熱
        茶之茶杯擲向甲○○，進而發生衝突之情（見本院卷第二八頁、第四三頁至
        第四四頁），復參以被告丁○○先後於警詢及偵查中均供稱：「‧‧‧在討
        論時甲○○口氣態度很不好，己○○就叫甲○○要注意態度，然後就發生爭
        吵，由己○○的友人拿水杯和甲○○扭打在一起，甲○○倒地，頭部流血‧
        ‧‧」「‧‧‧打甲○○的人我不認識，因為他是己○○的朋友，要透過己○○去聯絡‧‧‧」「‧‧‧是甲○○與己○○起糾紛，就打架」「‧‧‧
        甲○○的傷是因為甲○○與己○○爭吵，然後就打起來」「‧‧‧剛開始只
        有己○○打甲○○，後來，己○○帶來的朋友有幫忙打」「‧‧‧因我和戊○○講話，沒有甲○○的事，甲○○插話，己○○就叫他客氣點，後就打起
        來，己○○先用水潑‧‧‧」等語（見苗偵字卷第三七頁至第三八頁、第一
        ０三頁反面至一０六頁反面，被告李錦佑嗣雖否認曾為前開於臺灣苗栗地方
        法院檢察署偵訊時有關被告己○○部分之供述，惟上開筆錄記載之意旨核與
        被告丁○○偵查中訊問之錄音帶內容相符，業經檢察官勘驗屬實），足見被
        告己○○確有出手毆打告訴人甲○○而參與本件傷害之犯行無訛。被告丁○○嗣後於本院翻異前詞，改稱被告己○○並未毆打甲○○云云，無非事後迴
        護被告己○○所為串飾之詞，已不足採信。
  （三）另被告丁○○雖亦否認有何傷害告訴人甲○○之犯行，辯稱：案發當日，甲○○確實有遭打傷，但伊並不知其緣故，亦不認識毆打甲○○之人云云；然
        查，被告丁○○既自陳係因工程款核算事宜始赴現場，且談論間，其有因告
        訴人甲○○之語氣跋扈而喝令其不要過於囂張（見本院卷第四五頁，被告丁○○對被告己○○所描述現場狀況，答稱「大概情形就是如此」），則被告
        丁○○與告訴人甲○○間已然因工程款問題而生言語上之齟齬。再衡酌被告
        丁○○於前開苗栗地方法院檢察署檢察官偵查中所供，被告己○○乍見此情
        ，即先將裝有熱茶之茶杯擲向告訴人甲○○，並進而與告訴人甲○○有肢體
        上衝突等語，暨告訴人甲○○與證人乙○○前開被告己○○等三人係俟被告
        丁○○出言制止始停止毆打告訴人甲○○之證詞，堪認被告丁○○與己○○
        於前至咖啡館赴約前，即已謀議於討論不利己方時將施用暴力，且係由被告
        丁○○基於共同傷害之犯意聯絡在旁觀勢並掌控全局。是被告丁○○所辯不
        知為何甲○○會遭毆打及不識毆打甲○○之人云云，核與事理未符，不可採
        信。
  三、綜上所述，被告己○○、丁○○所為辯詞，核均屬事後飾卸之詞，不足採信。
      本件事證至臻明確，被告二人犯行均堪以認定。
貳、核被告己○○、丁○○所為，均係犯刑法第二百七十七條第一項之普通傷害罪。
    被告己○○、丁○○與前開二名真實姓名、年籍均不詳之成年男子間，就上揭傷
    害犯行俱有犯意聯絡及行為分擔，均為共同正犯。另被告己○○前於民國八十七
    年七月間，曾因業務過失致死案件，經本院於九十一年六月十八日以九十一年度
    訴字第九八一號判處有期徒刑四月確定，後於八十八年間，復因公共危險及過失
    致死等案件，經本院於八十九年十月五日以八十八年度交易字第七０一號判處有
    期徒刑六月、一年六月，並定應執行刑為一年十月，經其提起上訴，由臺灣高等
    法院臺中分院於八十九年十二月二十六月以八十九年交上易字第二七二六號駁回
    上訴而告確定。嗣二案接續執行，被告己○○於九十年三月二十六日入監，至九
    十一年五月三日始因縮短刑期假釋付保護管束出監，而於九十二年四月五日保護
    管束期滿，是其為前述傷害犯行時，因假釋仍未期滿，並不構成累犯，檢察官請
    依刑法累犯之規定對被告己○○加重其刑，尚屬誤會，附此敘明。爰審酌被告丁○○僅因工程款支付問題之細故，即夥同被告己○○及另二名成年男子出手毆打
    告訴人甲○○成傷，缺乏對人性尊嚴之維護與尊重觀念，且被告丁○○掌控全局
    ，對共同傷害犯行為全面之支配，犯罪情節較被告己○○深重，並衡酌渠等犯罪
    之動機、目的、手段、告訴人甲○○傷害之程度，暨二人犯罪後之態度，迄均未
    能向告訴人甲○○道歉，尋求其之諒解等一切情狀，分別量處如主文所示之刑，
    並均諭知易科罰金之折算標準。
據上論斷，應依刑事訴訟法第二百九十九條第一項前段，刑法第二十八條、第二百七
十七條第一項、第四十一條第一項前段，罰金罰鍰提高標準條例第一條前段、第二條
，判決如主文。
本案經檢察官丙○○到庭執行職務
中    華    民    國      九十三      年       七      月     三十    日
                                臺灣臺中地方法院刑事第九庭
                                    審判長法  官  曾 佩 琦
                                          法  官  陳 如 玲
                                          法  官  陳 思 成
右正本證明與原本無異。
如不服本判決，應於判決送達後十日內向本院提出上訴狀，上訴於臺灣高等法院臺中
分院( 須附繕本 )。
                                          書記官
中    華    民    國      九十三      年       七      月     三十    日
附錄論罪科刑法條
刑法第二百七十七條第一項
傷害人之身體或健康者，處三年以下有期徒刑、拘役或一千元以下罰金。
